【裁判字號】    97,交聲,30
【裁判日期】    970324
【裁判案由】    違反道路交通管理處罰條例聲明異議
【裁判全文】
臺灣雲林地方法院交通事件裁定          97年度交聲字第30號
移送機關即
原處分機關  交通部公路總局嘉義區監理所雲林監理站
異議人即
受處分人    乙○○
上列異議人因違反道路交通管理處罰條例案件，對於交通部公路
總局嘉義區監理所雲林監理站民國97年1 月21日所為之裁決處分
（原處分案號：雲監裁字第裁72-KAE173324號），聲明異議，本
院裁定如下：
    主  文
原處分撤銷。
興泰行不罰。
    理  由
一、原處分意旨略以：登記為異議人所設興泰行所有之5916-MA
    號自用小貨車，於民國96年12月5 日行經雲林縣斗六市○○
    ○路時，經警查獲裝載貨物超過核定之重量，故依道路交通
    管理處罰條例第29條之2 第3 項規定，對異議人裁處罰鍰新
    臺幣（下同）11,000元。
二、聲明異議意旨略稱：登記為異議人所設興泰行所有之5916-M
    A 號自用小貨車，於96年12月5 日下午由司機甲○○駕駛，
    由興泰行設址處即雲林縣斗六市○○街12巷16號載運公司貨
    物，欲運送貨物至北部地區，當日根本未載運砂石，於行經
    雲林縣斗六市○○○路時，卻遭員警攔停並舉發裝載貨物超
    過核定之重量。惟雲林縣斗六市附近並無砂石場，異議人之
    車輛並不會在斗六載運砂石運往北部地區，況5916-MA 號自
    小客車遭警攔停舉發時，員警即向司機甲○○恫稱如不順其
    意，就要開罰則更重的罰單，甚至涉犯妨礙公務罪嫌，司機
    甲○○始在舉發單上簽名，且甲○○於簽名當時該舉發單左
    上角僅由員警載明「要求不再過磅」，於接獲舉發單時卻發
    現該舉發單左上角竟記載為「司機出示磅單要求不再過磅」
    ，故本件執法員警顯有違法之嫌。況由異議人之興泰行設址
    處至遭員警攔停舉發處皆無地磅站，異議人又是載送貨物至
    公司北部地區之工地，何需過磅，故根本沒有隨車攜帶磅單
    ，因而本件員警顯有捏造事實之嫌等語。
三、按法院受理交通事件，準用刑事訴訟法之規定。道路交通管
    理處罰條例第89條前段定有明文。按此，立法者顯係將交通
    違規事件，視為輕度之犯罪行為。故此，刑事訴訟法第154
    條所規定「被告未經審判證明有罪確定前，推定其為無罪。
    犯罪事實應依證據認定之，無證據不得認定犯罪事實」之無
    罪推定及證據裁判原則，於法院審理違反道路交通管理處罰
    條例之聲明異議案件時，應予準用。因此，法院審理交通違
    規聲明異議案件，僅於當事人主張及舉證範圍內進行調查證
    據，其經法定程序調查證據之結果，認已足以證明違規事實
    者，始得為違規之認定。若原處分機關所為之證明，於通常
    一般人仍有合理之懷疑存在，尚未達於可確信其真實之程度
    者，在該合理懷疑尚未剔除前，自不能為有違規事實存在之
    認定（最高法院94年度台上字第2033號判決意旨參照）。
四、本件原處分機關固提出舉發單位即雲林縣警察局交通隊於「
    舉發違反道路交通管理事件通知單」上，記載上開車輛於上
    揭時、地，「裝載石頭，出示磅單，總重4 公噸，核重3.49
    公噸，超載0.51公噸」之違規事實，並於該舉發單之左上角
    載有「司機出示磅單要求不再過磅」等文字，惟查：
    (一)證人即雲林縣警察局員警鐘金相雖於本院證稱：「（你96
      年12月5日任職何處？）雲林縣警察局交通隊。」「（你
      當天下午是執行何勤務？）按照排班勤務，雲林縣警局交
      通隊是在林內地磅，我們有排班出來，就是稽查違規超載
      車輛。」「（林內地磅在何處？）靠近林內外環道。」「
      （地磅站離你攔檢甲○○距離多遠？）車程大約15至20分
      鐘。」「（為何選擇在斗六市○○○路攔檢？）因為超載
      車輛很不容易從林內經過，我們當場就是要稽查有無違規
      車輛，帶超載車輛到地磅去過磅。」「（你為何會懷疑甲
      ○○的車子有超重？有何跡象？）我們稽查違規超載車輛
      都是經過客觀合理判斷，覺得有超載就會攔檢。」「（有
      何客觀上跡象？）他是載工地挖出來的石頭，已經超過他
      的（車斗）方板之框框上面了，超出很多，明顯超載，我
      要求司機到斗六的地磅站，離那邊最近的是在內環路及文
      化路之路口就有了，…。」「（所以你說甲○○所駕之
      5916MA之自小貨車，當時沒有用帆布摭蓋他所載之貨物？
      ）有蓋，但是石頭有露出，看得很清楚。」「（在斗六明
      德北路，離最近之交流道多遠？）在西螺，開車大約要20
      分鐘。」等語，而為不利於異議人之證述。
    (二)惟查證人鐘金相於本院調查時亦證稱：舉發單上左上角之
      「司機出示磅單要求不再過磅」是我寫的，甲○○當時並
      沒有出示磅單給我看，他是用口頭講說他有超載，要求不
      要過磅，給他開輕一點，我們攔檢當天帶的攝影機沒有電
      ，所以沒有存證等語。則異議人之司機甲○○被證人鐘金
      相舉發時既未出示磅單，證人甲○○何能於舉發單上載「
      司機出示磅單」此一與事實完全不符之記載，況本件甲○
      ○並未出示磅單，又未經員警帶同至地磅站過磅，證人甲
      ○○何能於舉發單上明確記載5916-MA 號自用小貨車之超
      載重量為0.51公噸，故本件舉發已有瑕疵。況車輛超載並
      非如闖紅燈、超速等違規狀態稍縱即逝之違規，員警於執
      行勤務時當應以科學設備舉證，惟本件員警竟攜帶沒電之
      錄影設備執行勤務，單從證人鐘金相有瑕疵的舉發及事後
      之證言，尚不足以證明異議人確有超載之違規事實。
    (三)證人即異議人所設興泰行司機甲○○於本院證稱：我於96
      年12月5 日下午1 時15分左右從我們斗六公司出發，我們
      司機載運貨物時都會有記錄，因為我們依開車之里程數有
      錢可以賺。我當天是要將防水建材等貨物載運至公司位於
      林口師範大學的地。我在公司載運貨物從來沒有先過磅，
      因為過磅要花錢，當日載運貨物也沒有先過磅。後來我在
      路上被警員丙○○攔檢，員警將我攔下後，他就說我超載
      ，我跟他說我沒有超載，他就說要帶我去過磅，但是因為
      我趕時間，就要求不要過磅，直接開罰單給我，員警就在
      罰單的左上角記載「要求不要過磅」，我也在該處簽名。
      我要求員警於當場交給我罰單，但是員警並沒有當場開單
      給我。後來接到罰單後才發現該罰單左上角已記載為「司
      機出示磅單要求不再過磅」。我載貨物去林口是去我們公
      司的工地，所以送貨到林口時沒有拿送貨單之類的收據，
      用以證明當日我確實不是載運石頭，且我當天從斗六開到
      林口，是開高速公路，沿途也沒有警察攔檢我等語。另從
      西螺交流道至林口交流道里程數為189 公里，有交通部網
      站所查得之「交流道一覽表」在卷可稽，此與異議人自行
      提出之5916-MA 號自用小貨車之開車里程表所載，異議人
      司機甲○○於當日由斗六開至林口（加計市區道路）總里
      程數為239 公里等情，大致相符，且駕車從雲林縣至桃園
      縣林口最快捷便利之方式即為使用國道高速公路，故證人
      甲○○稱當日其係走高速公路，應甚為可信，倘5916-MA
      號自用小貨車有證人鐘金相上述之載石頭超重情形，
      5916-MA 號自用小貨車於高速公路上何能不被其他員警攔
      停舉發？況證人甲○○其餘所述均無違背經驗之處，應堪
      採為對異議人有利之證據。
五、綜上所述，因原處分機關所提出證明異議人有本件違規行為
    之證據，仍存有合理可疑，以致本院未能形成異議人確有該
    違規事實存在之確信。從而，本件異議為有理由，是原處分
    機關遽依道路交通管理處罰條例第29條之2 第3 項規定，對
    異議人裁處罰鍰新臺幣（下同）11,000元之處分，於法尚有
    未洽。應由本院將原處分撤銷，並諭知異議人不罰。
六、據上論結，應依道路交通管理處罰條例第87條第2 項、道路
    交通案件處理辦法第20條前段，裁定如主文。
中    華    民    國    97    年    3     月    24    日
                    交通法庭    法  官  楊昱辰
以上正本證明與原本無異。
如不服本裁定，應於裁定送達後5 日內向本院提出抗告狀（須附
繕本）。
                                書記官  黃秋萍
中    華    民    國    97    年    3     月    25    日


司法院資訊處製作；財團法人民間司法改革基金會備份。
